臺灣屏東地方法院民事判決
111年度潮簡字第349號
原      告  吳慶昌  

被      告  侯坤成  


訴訟代理人  陳宏政
複代 理 人  陳靖  
上列當事人間請求損害賠償事件，本院於民國111年6月22日言詞
辯論終結，判決如下：
    主  文
被告應給付原告新臺幣參拾貳萬柒仟肆佰壹拾元，及自民國110
年10月15日起至清償日止，按年息5％計算之利息。
原告其餘之訴駁回。
訴訟費用由被告負擔十分之二，餘由原告負擔。
本判決第一項原告勝訴部分得假執行。但被告如以新臺幣參拾貳
萬柒仟肆佰壹拾元為原告預供擔保，得免為假執行。
    事實及理由
一、原告主張：
  ㈠被告於民國108年8月8日14時51分許，駕駛車牌號碼000-0000
    號營業用大貨車（下稱A車），行經屏東縣潮州鎮杭州街122
    巷與府洋北街交叉口時，被告倒車不慎撞擊後方由原告騎乘
    之車牌號碼000-000號普通輕型機車（訴外人吳江忍所有，
    下稱系爭車輛），致原告人車倒地，因而受有右鎖骨骨折，
    右足挫擦傷，右膝、右手多處擦傷之傷害（下稱系爭事故）
    。
  ㈡而系爭事故係因被告之過失駕駛行為所致，原告爰依法請求
    被告賠償下列損害：1.醫療費用新臺幣（下同）34,459元。
    2.看護費用(含住院看護及居家照護)合計58,000元。3.回診
    交通費用9,200元。4.系爭車輛維修費用5,200元。5.無法工
    作損失78萬元。6.勞動力減損40萬元。7.精神慰撫金40萬元
    。8.自購中藥材費用288,000元，以上合計1,974,859元。綜
    上，原告爰依據侵權行為之法律關係提起本訴等語，並聲明
    ：被告應給付原告1,974,859元，及自起訴狀繕本送達之翌
    日起至清償日止，按年息5％計算之利息。
二、被告之答辯：就被告上開過失行為致發生系爭事故之事實，
    不予爭執。而就原告請求損害賠償內容部分，醫療費用、看
    護費用部分及系爭車輛維修費用部分（惟應依法計算折舊）
    均同意給付，另就回診交通費用、無法工作損失、勞動力減
    損及自購中藥材費用部分均不同意給付，至於原告請求之精
    神慰撫金金額過高，被告同意給付15萬元。又原告就系爭事
    故與有過失，且應負5成責任等語，並聲明：原告之訴駁回
    。
三、本院之判斷：
  ㈠按「因故意或過失，不法侵害他人之權利者，負損害賠償責
    任。」、「汽車、機車或其他非依軌道行駛之動力車輛，在
    使用中加損害於他人者，駕駛人應賠償因此所生之損害。」
    、「不法侵害他人之身體或健康者，對於被害人因此喪失或
    減少勞動能力或增加生活上之需要時，應負損害賠償責任。
    」、「不法侵害他人之身體、健康、名譽、自由、信用、隱
    私、貞操，或不法侵害其他人格法益而情節重大者，被害人
    雖非財產上之損害，亦得請求賠償相當之金額。」，民法第
    184條第1項前段、第191條之2前段、第193條第1項、第195
    條第1項前段分別定有明文。次按汽車倒車時，應依下列規
    定：二、應顯示倒車燈光或手勢後，謹慎緩慢後倒，並應注
    意其他車輛及行人。三、大型汽車須派人在車後指引，如無
    人在車後指引時，應先測明車後有足夠之地位，並促使行人
    及車輛避讓，道路交通安全規則第110條第2款、第3款亦定
    有明文。 
  ㈡本件原告主張被告有於上揭時、地，因過失行為致發生系爭
    事故等情，有原告提出之道路交通事故當事人登記聯單、初
    步分析研判表、茂隆骨科醫院診斷證明書、醫療費用收據等
    資料為證，且經本院調閱屏東縣政府警察局潮州分局110年1
    0月1日潮警交字第11032082200號函文暨所附道路交通事故
    現場圖、道路交通事故調查報告表、談話紀錄表、當事人酒
    精測定紀錄表、車籍資料、案發現場照片等資料在卷可參，
    且被告對此並未表示爭執，應堪認屬實。查被告應注意汽車
    倒車時，應謹慎緩慢後倒，並應注意其他車輛及行人，且其
    大型汽車如無人在車後指引時，應先測明車後有足夠之地位
    ，並促使行人及車輛讓避，以避免危險或交通事故之發生，
    且依當時路況，客觀上無不能注意之情形，詎被告竟疏未注
    意車後方往來人車之動向，且無人在後指揮，即貿然倒車，
    致撞擊原告騎乘之系爭車輛，則被告自應負過失責任甚明，
    是本院綜合參酌上揭事證，認為原告主張系爭事故係因被告
    之過失駕駛行為所致，應可採信。而被告對於系爭事故之發
    生，應負過失責任，則原告依據侵權行為之法律關係，主張
    被告對系爭事故應負損害賠償責任，自屬有據。
  ㈢茲就原告請求之損害賠償內容及金額部分，審酌如下：
  1.醫療費用、看護費用：
　　原告主張其支出醫療費用34,459元、看護費用合計58,000元
    等語，並據其提出醫療費用收據等資料在卷可參，且被告已
    表示同意給付（本院卷第84、94頁），則原告上揭請求，均
    應予准許。
  2.回診交通費用：
　　原告主張其支出回診交通費用9,200元等語，惟此部分未據
    原告提出相關支出之單據或事證以實其說，此部分請求，不
    應准許。
  3.系爭車輛維修費用：
    原告主張其支出系爭車輛修理費用5,200元，且車主吳江忍
    已將損害賠償請求權讓與原告等語，並提出建泓機車行估價
    單、車輛損害賠償債權讓與證明書各1份為證，被告則表示
    同意給付，惟零件部分應予折舊等語。按修復費用之賠償以
    必要者為限，則修理材料以新品換舊品，自應予以折舊（最
    高法院77年度第9次民事庭會議決議㈠意旨參照），本件系爭
    車輛依卷附車籍資料所載（本院卷第40頁），係西元1993年
    11月出廠，於系爭事故發生時已使用25年10月，而依據行政
    院頒佈之「固定資產耐用年數表」、「固定資產折舊率表」
    所示，機械腳踏車之耐用年數為3年，且原告自承上揭維修
    費用均為零件費用，自應予計算折舊，本院爰依平均法計算
    其折舊（即以固定資產成本減除殘價後之餘額，按固定資產
    耐用年數表規定之耐用年數平均分攤，計算折舊額），每年
    折舊率為3分之1，由於其使用年數超越固定資產耐用年數，
    僅得依殘價計算扣除折舊後價值。從而，上揭零件費用折舊
    後應為1,300元（計算式如附件），則原告得請求賠償系爭
    車輛修理費用為1,300元，逾此金額之請求，不應准許。
  4.無法工作損失：
    原告主張其經營早午餐飲食店，每月收入65,000元，請求1
    年因傷無法工作及營業之損失合計78萬元等語，被告則辯稱
    ：同意原告請求5個月無法工作損失，惟每月收入65,000元
    部分有爭執等語。經查，依上開茂隆骨科醫院診斷證明書2 
    份所載，原告先後2次住院手術治療合計住院治療11日且醫
    囑需休養5個月，從而，原告請求5個月又11日無法工作損失
    ，應予准許。惟就原告主張其每月收入65,000元部分，原告
    固提出中西式早午餐店之外觀照片及菜單、公共意外責任保
    險證明書、保險單、華南銀行轉帳交易明細等資料，惟上揭
    書證並無法證明原告經營上揭早午餐飲食店有每月收入65,0
    00元之事實，本院爰以基本工資計算原告無法工作損失之標
    準，而系爭事故發生時每月法定基本工資為23,100元，則原
    告得請求無法工作損失應為123,970元（23,100÷30×161＝123
    ,970），逾此金額之請求，不應准許。 
  5.勞動力減損：
　  原告主張其因受傷無法再經營早午餐飲食店，其已於去年3
    月底結束營業，爰請求勞動力減損40萬元等語，經查，依原
    告提出之上揭診斷證明書所載，原告並無永久勞動能力減損
    之情形，且原告亦表示不需函送醫院鑑定等語(本院卷第85
    頁)，則本件並無專業醫師就原告勞動能力減損有無之鑑定
    報告，本院自無從認定原告是否確有勞動能力減損之情形，
    原告此部分請求，無從准許。
  6.自購中藥材費用：
　  原告主張其需服用中藥材2年，以每月12,000元計，合計288
    ,000元等語，惟原告並未提出其所受傷勢需服用中藥材之診
    斷證明書或相關事證供本院參酌，則原告此部分請求，不應
    准許。
  7.精神慰撫金：
　⑴本件原告遭被告之過失駕駛行為致發生系爭事故，審酌被告
    所為之過失行為態樣及原告所受傷勢非輕，衡情原告應受有
    精神上之痛苦，則參諸民法第195條第1項前段規定，原告請
    求精神上損害賠償，應屬有據。次按慰藉金之賠償須以人格
    權遭遇侵害，使精神上受有痛苦為必要，其核給之標準固與
    財產上損害之計算不同，然非不可斟酌雙方身分資力與加害
    程度，及其他各種情形核定相當之數額，且應斟酌兩造身分
    、地位、經濟狀況、程度及其他各種情形，俾為審判之依據
    ，有最高法院51年台上字第223號判決先例、86年度台上字
    第511號判決意旨可資參照。
  ⑵爰就原告請求之精神慰撫金金額，審酌如下：原告於系爭事
    故發生前經營早午餐飲食店，而依卷附本院依職權查詢之原
    告之稅務電子閘門財產所得調件明細表所載，原告於109年
    度有股利、營利、利息、財產交易等所得，名下財產為房屋
    1筆、土地2筆、汽車1部及股票投資。另被告為高職畢業，
    於系爭事故發生時擔任大貨車司機之工作，依卷附本院依職
    權查詢之被告之稅務電子閘門財產所得調件明細表所載，被
    告於109年度有薪資及營利所得，名下財產為房屋、土地各1
    筆。本院並參酌因被告之過失駕駛行為，致原告受有上揭非
    輕傷勢，造成其精神上之痛苦，及兩造上開學歷、收入、資
    力、被告過失行為之態樣等一切情狀，認為原告得請求之精
    神慰撫金應以25萬元為適當，逾此金額之請求，不應准許。
　8.綜上，原告得請求賠償之金額為醫療費用34,459元、看護費
    用58,000元、系爭車輛維修費用1,300元、無法工作損失123
    ,970元、精神慰撫金25萬元，以上合計467,729元。　
  ㈣次按「損害之發生或擴大，被害人與有過失者，法院得減輕
    賠償金額，或免除之。」、「汽車行駛時，駕駛人應注意車
    前狀況及兩車並行之間隔，並隨時採取必要之安全措施，不
    得在道路上蛇行，或以其他危險方式駕車。」，民法第217
    條第1項、道路交通安全規則第94條第3項定有明文。本件被
    告駕駛行為固有上揭疏失，經查，原告於本院審理中陳稱：
    伊行駛在主幹道直行，突然被告駕駛A車從右側倒車出來，
    伊來不及閃避就撞上去了，伊根本沒有辦法看到A車，因為A
    車有被一個支架及樹木擋住，伊看不到被告等語，足見原告
    已自承其當時行向之視距狀況不佳，則原告自應謹慎騎車，
    適當注意車前狀況並減速慢行，惟原告卻疏未注意倒車之被
    告，致系爭事故發生，則原告亦應有疏未注意車前狀況，並
    採取必要之安全措施之過失，應堪認定。本院並審酌本件車
    禍發生之過程、雙方之過失情節程度、案發當時路況等情狀
    ，認為原告應負3成之與有過失比例，應屬適當。從而，原
    告得請求之損害賠償金額為467,729元，已如上述，於扣除
    與有過失後，原告得請求賠償之金額為327,410元（467,729
    ×70％＝327,410，元以下四捨五入）。　　
四、綜上所述，原告依據民法第184條第1項前段、第191條之2前
    段等規定，請求被告應給付原告327,410元，及自起訴狀繕
    本送達翌日（即110年10月15日）起至清償日止，按年息5％
    計算之利息，為有理由，應予准許，逾此範圍金額之請求，
    則無理由，應予駁回。
五、本件原告勝訴部分係依民事訴訟法第427 條第2 項適用簡易
    訴訟程序所為被告敗訴之判決，依同法第389 條第1 項第3
    款規定，應依職權宣告假執行。本院並依同法第392 條第2
    項規定，依職權宣告被告如預供擔保，得免為假執行。
六、據上論結，本件原告之訴為一部有理由、一部無理由，依民
    事訴訟法第436 條第2 項、第79條、第389條第1 項第3 款
    、第392 條第2 項，判決如主文。　　
中　　華　　民　　國　　111 　年　　7 　　月　  22 　 日
                   潮州簡易庭法官  呂憲雄
正本係照原本作成。
如對判決上訴，須於判決送達後二十日內向本院提出上訴狀，其
未表明上訴理由者，應於提出上訴後二十日內向本院補提理由書
狀（均須按他造當事人之人數附繕本）。
如委任律師提起上訴者，應一併繳納上訴審裁判費。
中　　華　　民　　國　　111 　年　　7 　　月　  22 　 日
            書記官　林鴻仁
　　　　　　　　　
　　　　　　　　　
　　　　　　　　　
　　　　
　　　　　　　　　　　　　　
　　　　　　
附件：　
計算方式：1.殘價＝取得成本÷( 耐用年數＋1)即5,200÷(3+1)＝1,3
00（小數點以下四捨五入）。2.折舊額 ＝(取得成本－殘價)×1/（
耐用年數）×（使用年數）即(5,200－1,300) ×1/3×3＝3,900（小
數點以下四捨五入）。3.扣除折舊後價值＝（新品取得成本－折舊
額）即5,200－3,900＝1,300。